臺灣高等法院高雄分院刑事判決　　　　96年度上訴字第1080號
上　訴　人
即　被　告　丙○○
選任辯護人　陳忠勝律師
上列上訴人因偽造有價證券等案件，不服臺灣高雄地方法院95年
度訴字第1729號中華民國96年4 月17日第一審判決（起訴案號：
臺灣高雄地方法院檢察署95年度偵緝字第287 號），提起上訴，
本院判決如下：
     主  文
原判決撤銷。
丙○○連續意圖供行使之用，而偽造有價證券，處有期徒刑年
陸月。附表一所示之本票均沒收。
     事  實
一、丙○○與乙○○○係鄰居關係，丙○○於民國92年6 月5 日
    參加甲○○（原名吳秋梓）召集之互助會時，同時介紹乙○○○參加上開互助會，由於乙○○○與甲○○不熟，透過丙○○代為繳納會款。該互助會連同會首共21會，每會新臺幣
    （下同）10,000元，採外標方式，期間自92年6 月5 日至94
    年2 月5 日，每月5 日標會。丙○○竟基於意圖為自己不法
    所有之詐欺取財概括犯意及行使偽造準私文書之犯意，明知
    未經乙○○○同意，於92年12月5 日，在高雄市○○○路49
    之1 號，向甲○○訛稱乙○○○已同意讓會，而冒用乙○○○名義，偽造標單填載標息金額9,000 元參與競標，以行使
    該偽造之標單（偽造標單於開標後旋即丟棄），因標息最高
    得標，使會首陷於錯誤，而向之詐欺合會金，共計交付226,
    100 元予丙○○（14會活會會員之會款共140,000 元，另會
    首及乙○○○各10,000元，死會會員詹欣怡、玉美、許秀珠
    、林肚吉依序為13,500元、16,600元、18,000元、18,000元
    共86,100元，足以生損害於甲○○及被冒標之乙○○○。
二、丙○○另基於意圖供行使之用而偽造有價證券及賡續前開意
    圖為自己不法所有之概括犯意，先於92年11月15日，在高雄
    市○○○路49之15號住處，以甲○○更名前之「吳秋梓」名
    義偽造吳秋梓署押及指印偽造如附表一編號1 所示之本票1
    張，以甲○○急需用款為由，於92年11月15日持至高雄市○○區○○街22號蔡黃春枝家中向蔡黃春枝借款150,000 元，
    交付予蔡黃春枝以供擔保借款之用，又於同年月18日，在高
    雄市○○○路49之15號住處，以偽造乙○○○署押及指印偽
    造如附表一編號2 所示之本票1 張，以乙○○○娶媳婦需用
    錢為由，於92年11月18日持至蔡黃春枝家中向蔡黃春枝借款
    300, 000元，交付予蔡黃春枝以供擔保借款之用，使蔡黃春
    枝不疑有詐而陷於錯誤，先後交付如票面所示之金額，嗣經
    蔡黃春枝向吳秋梓、乙○○○查詢並無借款之事，始知受騙
    。
三、案經甲○○訴由臺灣高雄地方法院檢察署檢察官偵查起訴。
     理  由
壹、程序部分：
一、證人甲○○因所在不明，業經原審及本院傳喚、拘提均未到
    庭，有傳票、拘票及警員報告書各1 份在卷可考，證人甲○○於警局及檢察事務官詢問時之陳述，雖係審判外之陳述，
    然證人甲○○於警詢及檢察事務官前之陳述，條理清晰，且
    距案發時間較近，記憶自較清楚，復係自由意識下所為之陳
    述，具有較為可信之情，且為證明犯罪事實存否所必要，依
    刑事訴訟法第159 條之3 第3 款規定，自有證據能力，得為
    證據。
二、證人甲○○於檢察官偵查中所為之陳述（93年3 月19日偵查
    筆錄），既經依法具結，且無顯不可信之情形，依刑事訴訟
    法第159之1第2項規定，自有證據能力，得為證據。
三、本件證人陳倩華於93年3 月19日、95年3 月9 日於偵查中之
    證述，及證人蔡黃春枝於93年3 月19日於偵查中之證述，核
    屬居於證人之地位而陳述其親身經歷之事實，其等上開之陳
    述，並無依法不得令其具結之情形，卻未踐行合法具結之程
    序，自無證據能力。
貳、實體方面
一、訊據上訴人即被告丙○○對於前述時、地以乙○○○名義標
    會而標得上述會款，並先後以吳秋梓、乙○○○名義簽發本
    票持向蔡黃春枝借款之情固均坦承不諱，惟矢口否認有何詐
    騙他人財物及行使偽造有價證券之犯行，辯稱：上開互助會
    係經乙○○○在第3 會時把會份讓與給我，且我有經乙○○○、吳秋梓同意以渠等名義簽發本票持向蔡黃春枝借款云云
    。
二、經查：
  (一)被告冒用乙○○○名義標取會款之事實，業經告訴人甲○○
    於警詢及檢察事務官詢問時指訴綦詳（偵一卷第6 頁、偵七
    卷第5 頁），並據證人乙○○○於原審審理時證稱：被告之
    前有跟我說要向我借標，但我沒有同意，我會款繳到止會為
    止，該會後來止會，會首有還我會款等語明確（原審卷第25
    5 頁），復有該互助會會單1 紙在卷可稽（偵一卷第8 頁）
    。衡情乙○○○如將自己會份轉讓與被告，原會員之權利義
    務均轉由被告享有，乙○○○即免除其後繳納會款之義務，
    乙○○○若果真將會份讓與被告，自無否認之必要。足見被
    告辯稱乙○○○於第3 會時將會讓與被告一情，要屬虛構，
    不足採信。又依上開卷附之互助會單觀之，編號12乙○○○
    開標日期載明「92.12.15」，而得標金額則載明「9,000 元
    」，足見被告係冒用乙○○○名義，偽造標單載明標息，提
    出競標，並以最高標息9,000 元得標，向告訴人甲○○詐取
    會款之事實，至為明確。又被告以乙○○○之名義，標得之
    會款，除14會活會會員之會款共140,000 元，另會首及乙○○○各10,000元，死會會員詹欣怡、玉美、許秀珠、林肚吉
    分別以3,500 元、6,600 元、8,000 元、8,000 元標得會款
    ，應繳納之會款依序為13,500元、16,600元、18,000元、18
    ,000 元 ，共計得款為226,100 元乙節（被告死會款不計入
    ），亦為被告所是認。事證已臻明確，被告此部分之犯行，
    堪以認定。
  (二)被告分別偽造乙○○○、吳秋梓之署名及指印開立本票後向
    蔡黃春枝行使並借款之事實，業經證人蔡黃春枝於原審審理
    時證稱：被告將寫好之本票拿來向我說吳秋梓需要用錢要向
    我借款、乙○○○要娶媳婦要借錢，我分別借了150,000 元
    、300,000 元，後來我向吳秋梓、乙○○○要錢，吳秋梓、
    乙○○○否認向我借錢（原審卷第140 頁至第143 頁），證
    人甲○○於偵查中結證稱：票號CH378549號本票不是我開的
    （偵五卷第16頁），及證人乙○○○於原審審理時證稱：本
    票不是我簽的，被告沒有跟我說要以我名義簽本票，我從92
    年到現在都還沒有娶媳婦，92年時也沒有拜託被告向別人借
    錢等語明確（原審卷第254 頁至第256 頁），並有本票影本
    2 張附卷可憑（偵二卷第38頁、第39頁），又觀諸上開票號
    378549號、768019號本票上填寫之身分證字號除英文字母外
    之數字均只有8 碼，已與國民身分證字號除英文字母外數字
    為9 碼不符外，且甲○○、乙○○○真正之身分證字號分別
    為Ｚ000000000號、Ｚ000000000號，與本票上記載甲○○身分
    證字號S00000000 號、乙○○○身分證字號E22...148 （其
    中3 碼無法辨識）迥不相符，此有偵查筆錄及原審審理筆錄
    各1 份在卷可查（偵一卷第5 頁、原審卷第252 頁）。衡情
    吳秋梓、乙○○○若果真授權被告以吳秋梓、乙○○○名義
    開立本票，吳秋梓、乙○○○豈有可能故意告知錯誤之身分
    證字號？被告所辯甲○○、乙○○○有授權其使用上開本票
    云云，無非卸責之詞，不足採信。事證明確，被告此部分之
    犯行，堪以認定。
三、查刑法部分條文業於94年2 月2 日公布，於被告丙○○行為
    後之95年7 月1 日施行。按行為後法律有變更者，適用行為
    時之法律，但行為後之法律有利於行為人者，適用最有利於
    行為人之法律，現行刑法第2 條第1 項定有明文。此條規定
    乃與刑法第1 條罪刑法定主義契合，而貫徹法律禁止溯及既
    往原則，係規範行為後法律變更所生新舊法律比較適用之準
    據法，是刑法第2 條本身雖經修正，但其既屬適用法律之準
    據法，本身尚無比較新舊法之問題，應一律適用裁判時之現
    行刑法第2 條規定以決定適用之刑罰法律，先予說明。又以
    本次刑法修正之比較新舊法，應就罪刑有關之共犯、未遂犯
    、想像競合犯、牽連犯、連續犯、結合犯，以及累犯加重、
    自首減輕暨其他法定加減原因與加減例等一切情形，綜其全
    部罪刑之結果而為比較，有最高法院95年5 月23日95年度第
    8 次刑庭會議決議意旨可資參照。經綜合比較如附表二所示
    修正前後之規定，認以修正前之刑法有利於被告，依現行刑
    法第2 條第1 項前段，應整體適用修正前刑法規定。
四、本件被告在標單上偽造競標者「乙○○○」之署押，並填載
    表示標息之數字，用以偽造足以表示該競標者係以該標息競
    標之一定用意之投標單準私文書，旋即以行使競標而得標，
    以此方式冒標會款，足以生損害於會首及乙○○○。核被告
    事實一所為，係犯刑法第216 條、第220 條第1 項、第210
    條之行使偽造準私文書罪、第339 條第1 項之詐欺取財罪。
    被告偽造署押行為，係偽造準私文書行為之一部，又被告偽
    造準私文書復持以行使，偽造準私文書之低度行為應為行使
    之高度行為所吸收，均不另論罪。又被告事實二所為，係犯
    刑法第201 條第1 項偽造有價證券罪、第339 條第1 項之詐
    欺取財罪。其行使偽造有價證券之輕度行為，為偽造有價證
    券之重度行為所吸收，不另論罪。檢察官於起訴之犯罪事實
    二已載明被告詐欺取財罪犯行，然論罪法條漏論刑法第339
    條第1 項詐欺取財罪，應予補充。被告先後2 次偽造有價證
    券及3 次詐欺取財（含上述偽造標單詐欺取財部分）之犯行
    ，時間緊接，所犯又係構成要件相同之罪名，顯係各基於概
    括犯意，反覆實施，應依連續犯之規定各論以一罪。又被告
    以上所犯連續偽造有價證券，行使準偽造私文書及連續詐欺
    取財3 罪間，有方法結果之牽連關係，應依牽連犯之規定，
    從一重之連續偽造有價證券罪處斷。檢察官雖僅就被告於92
    年11月15日以甲○○名義偽造有價證券及詐欺取財犯行起訴
    ，然被告於92年11月18日以乙○○○名義偽造有價證券及詐
    欺取財之行為，與起訴事實具有連續犯之裁判上一罪關係，
    為起訴效力所及，本院自得一併審理。
五、原審予以被告論科，固非無見，惟查(一)被告冒用乙○○○名
    義，偽造標單載明標息，提出競標之行為係犯行使偽造準私
    文書罪部分，已如前述。而原判決就此部分漏未審酌，自有
    未合。(二)被告共詐取會款金額為226,100 元，已如前述，而
    原判決認被告詐取會款金額為231,300 元，尚有未當。被告
    上訴意旨，仍執前詞，否認犯罪，固無足取，然原判決既有
    上述可議，自應由本院將原判決撤銷改判。爰審酌被告不思
    以正當方法獲取財物，竟偽造乙○○○之名義冒標，向會首
    詐取會款，足生損害於甲○○，並破壞經濟秩序，且連續偽
    造2 張本票，危害金融交易安全，影響被害人之信用，誠屬
    不該，犯後復飾詞狡卸，態度難認良好，及被告偽造有價證
    券向蔡黃春枝借款，犯後雖與蔡黃春枝和解並償還借款，有
    和解書及匯款單各1 份存卷可查，然尚未與乙○○○、甲○○成立和解等一切情狀，量處如主文第2 項所示之刑，以資
    懲儆。附表一所示之偽造本票，雖未扣案，惟無證據證明已
    滅失，均應依刑法第205 條宣告沒收。至於被告偽造偽造乙○○○之標單未經扣案，然一般標單於開標後均已丟棄，不
    再留存，且告訴人提出告訴時，並未檢附標單，顯已滅失，
    至為明確，故上開偽造之標單（含其上之偽造署押），爰不
    另為沒收之諭知，併此明。
六、不另為公訴不受理部分：
  (一)被告丙○○明知其經濟狀況不佳，已無支付債務能力，乃意
    圖為自己不法所有之概括犯意，於91年9 月間，在高雄鳳山
    市○○路220 號7 樓，見告訴人陳倩華召集民間互助會，認
    有機可乘，佯稱欲參加6 會，每會10,000元，詎被告竟以自
    己及冒用楊秀娥（起訴書誤為楊娥）、鄭黃銅雀、林保春、
    蘇玉芬、陳惠蘭之名入會，並繳交會款取信告訴人，嗣自91
    年10月10日起至92年2 月間某日止，偽冒楊秀娥、黃銅雀、
    林保春、蘇玉芬、陳惠蘭之名義參加投標，並均因標息最高
    而得標，使告訴人陷於錯誤，而交付數目不詳會款予丙○○
    ，因認被告涉犯刑法第339 條第1 項之詐欺取財罪嫌等語。
  (二)按五親內血親之間犯刑法第339 條第1 項詐欺取財罪，須告
    訴乃論，刑法第343 條、第324 條第2 項所明定。又按應不
    起訴而起訴者，其起訴程序即屬違背規定，法院應諭知不受
    理之判決，刑事訴訟法第303 條第1 款定有明文。被告所犯
    為告訴乃論之罪、且經告訴人於偵查中表示撤回告訴者，檢
    察官對該被告本應為不起訴處分，倘竟予以起訴，其起訴程
    序即屬違背規定，法院自應諭知不受理之判決（最高法院82
    年台非字第380 號判決採同一見解）。至刑事訴訟法第303
    條第3 項雖規定「告訴或請求乃論之罪，未經告訴、請求或
    其告訴、請求『經撤回』或已逾告訴期間者」，其中所謂「
    告訴經撤回」，係指檢察官根據合法告訴而起訴，於訴訟繫
    屬後，法院審理中撤回告訴者而言，自不包括檢察官提出起
    訴書於法院前業已撤回告訴之情形在內，此觀諸刑事訴訟法
    第303 條第3 款之法條用語與刑事訴訟法第252 條第5 款規
    定：「告訴或請求乃論之罪，其告訴或請求『已經撤回』或
    已逾告訴期間者」，採用「已經撤回告訴」之用語有所不同
    自明（臺灣高等法院89年庭長法律問題研討會結論參照）。
    因之，告訴乃論之罪，告訴人於訴訟繫屬於法院前業已向檢
    察官表示撤回告訴，惟檢察官猶仍提起公訴或聲請簡易判決
    處刑者，法院即應依刑事訴訟法第303 條第1 款諭知不受理
    判決，合先敘明。
  (三)本件被告因上開詐欺案件，經檢察官起訴認被告係犯刑法第
    339 條第1 項之詐欺取財罪，然依同法第343 條準用第324
    條之規定須告訴乃論。經查，本件被告係告訴人陳倩華之小
    姑，為二親等之旁系姻親，業據告訴人陳述明確（偵七卷第
    15頁、原審卷第149 頁），告訴人於偵查中已明確表明詐欺
    部分撤回告訴，有偵查筆錄1 份存卷可參（偵七卷第15頁）
    此部分既經撤回告訴，依刑事訴訟法第303 條第1 款之規定
    ，本應為不受理之諭知，惟公訴人認該部分犯行與被告上開
    論罪科刑之詐欺取財罪部分，有連續犯之裁判上一罪關係，
    爰不另為不受理之諭知，附此敘明。
七、不另為無罪諭知部分：
  (一)被告丙○○基於行使偽造準私文書之概括犯意，於91年9 月
    間，在高雄鳳山市○○路220 號7 樓，見陳倩華召集民間互
    助會，每會10,000元，詎被告竟冒用楊秀娥、鄭黃銅雀、林
    保春、蘇玉芬、陳惠蘭之名入會，嗣自91年10月10日起至92
    年2 月間某日止，偽冒楊秀娥、黃銅雀、林保春、蘇玉芬、
    陳惠蘭之名義，偽造其等標息參加投標，向陳倩華行使，並
    均因標息最高而得標，足以生損害於楊秀娥、鄭黃銅雀、林
    保春、蘇玉芬、陳惠蘭及陳倩華等人；被告另基於意圖為自
    己不法所有之概括犯意，於92年6 月5 日，在高雄市○○○
    路49之1 號麒麟海產店內，見告訴人甲○○召集民間互助會
    ，每會10,000元，詎被告竟以自己及冒用詹欣怡、許秀珠之
    名入會，嗣分別於同年7 月5 日、同年10月5 日偽冒詹欣怡
    （第2 會）、許秀珠（第5 會）之名義，偽造其等標息參加
    投標，向告訴人甲○○行使，並均因標息最高而得標，使甲○○陷於錯誤，而交付第2 會、第5 會之會款予丙○○，足
    以生損害於詹欣怡、許秀珠及告訴人甲○○等人，因認被告
    涉犯刑法第216 條、第210 條行使偽造私文書罪、第339 條
    第1 項之詐欺取財罪嫌等語。
  (二)按犯罪事實應依證據認定之，無證據不得認定犯罪事實；次
    按不能證明被告犯罪或其行為不罰者，應諭知無罪之判決，
    刑事訴訟法第154 條第2 項、第301 條第1 項分別定有明文
    。再按告訴人之告訴，係以使被告受刑事訴追為目的，是其
    陳述是否與事實相符，仍應調查其他證據以資審認，最高法
    院52年台上字第1300號判例可資參照。又按事實之認定，應
    憑證據，如未能發現相當證據，或證據不足以證明，自不能
    以推測或擬制之方法，為裁判基礎；且認定不利於被告之事
    實須依積極證據，苟積極證據不足為不利於被告事實之認定
    時，即應為有利於被告之認定；另認定犯罪事實所憑之證據
    ，雖不以直接證據為限，間接證據亦包括在內，然而無論直
    接證據或間接證據，其為訴訟上之證明，須於通常一般之人
    均不致有所懷疑，而得確信其為真實之程度者，始得據為有
    罪之認定，倘其證明尚未達到此一程度，而有合理之懷疑存
    在而無從使事實審法院得有罪之確信時，即應由法院為諭知
    被告無罪之判決，最高法院76年台上字第4986號亦著有判例
    。
  (三)本件公訴人認被告涉犯刑法第216 條、第210 條偽造私文書
    罪嫌、第339 條第1 項詐欺取財罪嫌，無非以(一)證人陳倩華
    之證述；(二)告訴人甲○○之指訴；(三)互助會單2 紙，為其論
    據。訊據被告固坦承參加陳倩華、甲○○所召集之互助會，
    惟堅決否認有何冒用楊秀娥、鄭黃銅雀、林保春、蘇玉芬、
    陳惠蘭、詹欣怡、許秀珠之名義填寫標單及取走詹欣怡、許
    秀珠標得會款之犯行，並辯稱：我不認識詹欣怡、許秀珠等
    語。
  (三)經查：
  1.就偽造私文書罪嫌部分：被告是否冒用楊秀娥、鄭黃銅雀、
    林保春、陳惠蘭、蘇玉芬名義偽造標單一情，固據證人陳倩
    華於原審審理證稱：會員楊秀娥、鄭黃銅雀、林保春、陳惠
    蘭、蘇玉芬都是由被告出面標會，標會時有填寫標單，是丙○○打電話告訴我誰要標會，標單是我寫的（原審卷第152
    頁、第153 頁、第156 頁），惟陳倩華前於偵查中證稱：沒
    有寫標單，口頭說而已等語（偵二卷第51頁，陳倩華於偵查
    中之陳述並未具結而無證據能力，然仍得作為彈劾證據，彈
    劾其於審理中證述之證明力），其前後指訴不一，已難盡信
    。另被告是否冒用詹欣怡、許秀珠名義偽造標單一情，未據
    甲○○於警詢、偵查中提及隻字片語。且卷內亦無其他證人
    證述被告上開犯行，亦無偽造之標單以供本院查證，從而實
    難遽以認定被告於陳倩華所召集之互助會標會時利用不知情
    之陳倩華偽造楊秀娥、鄭黃銅雀、林保春、陳惠蘭、蘇玉芬
    之標單，及於甲○○所召集之互助會標會時偽造詹欣怡、許
    秀珠標單之犯行。
  2.就詐欺取財部分：證人甲○○固於警詢及檢察事務官詢問時
    證稱：被告以詹欣怡、許秀珠之名義跟會，並分別於92年7
    月5 日、92年10月5 日以詹欣怡、許秀珠之名義標會等語（
    偵一卷第6 頁、偵七卷第5 頁），惟詹欣怡、許秀珠是否確
    未參加甲○○之互助會而遭被告冒用渠等名義跟會及標取會
    款，僅有證人甲○○之證述，而無詹欣怡、許秀珠之證述可
    資佐證，尚難僅憑證人甲○○之證述遽論以被告不法所有之
    意圖及詐術之遂行。
  3.綜上所述，公訴人所持之論據，尚不能證明被告有上述偽造
    私文書及詐欺取財等犯行，此外，本院復查無其他確切證據
    ，足資審認，被告犯罪尚屬不能證明。本應為無罪之諭知，
    惟公訴人認偽造文書犯行與上開論罪科刑之詐欺取財罪有牽
    連犯之裁判上一罪關係，詐欺取財犯行與被告上開論罪科刑
    之詐欺取財罪部分，有連續犯之裁判上一罪關係，爰均不另
    為無罪之諭知，附此敘明。
據上論斷，應依刑事訴訟法第369 條第1 項前段、第364 條、第
299 條第1 項前段、刑法第2 條第1 項前段、第56條（修正前）
、第201 條第1 項、第216 條、第220 條第1 項、第210 條、第
339 條第1 項、第55條（修正前）、第205 條，刑法施行法第1
條之1，判決如主文。
本案經檢察官林慶宗到庭執行職務。
中　　華　　民　　國　　96　　年　　11　　月　　15　　日
                  刑事第三庭    審判長法  官  周賢銳
                                      法  官  黃仁松
                                      法  官  謝宏宗
以上正本證明與原本無異。
如不服本判決應於收受本判決後10日內向本院提出上訴書狀，其
未述上訴理由者，並得於提起上訴後10日內向本院補提理由書
狀（均須按他造當事人之人數附繕本)「 切勿逕送上級法院」。
中　　華　　民　　國　　96　　年　　11　　月　　16　　日
                                      書記官  熊惠津
附錄本判決論罪科刑法條：
中華民國刑法第201條第1項
（有價證券之偽造變造與行使罪）
意圖供行使之用，而偽造、變造公債票、公司股票或其他有價證
券者，處3 年以上10年以下有期徒刑，得併科3 千元以下罰金。
中華民國刑法第216條
（行使偽造變造或登載不實之文書罪）
行使第210 條至第215 條之文書者，依偽造、變造文書或登載不
實事項或使登載不實事項之規定處斷。
中華民國刑法第220條第1項
（準文書）
在紙上或物品上之文字、符號、圖畫、照像，依習慣或特約，足
以為表示其用意之證明者，關於本章及本章以外各罪，以文書論
。
中華民國刑法第210條
（偽造變造私文書罪）
偽造、變造私文書，足以生損害於公眾或他人者，處 5 年以下有
期徒刑。
中華民國刑法第339條第1項
（普通詐欺罪）
意圖為自己或第三人不法之所有，以詐術使人將本人或第三人之
物交付者，處5 年以下有期徒刑、拘役或科或併科1 千元以下罰
金。
附表一
┌──┬────┬────┬─────┬────────┐
│編號│本票號碼│發票日期│本票金額  │偽造之署名及指印│
│    │        │        │（新臺幣）│                │
├──┼────┼────┼─────┼────────┤
│ 1  │378549  │92年11月│150,000   │偽造吳秋梓之署名│
│    │        │15日    │          │1 枚，指印2 枚  │
├──┼────┼────┼─────┼────────┤
│ 2  │768019  │92年11月│300,000   │偽造乙○○○之署│
│    │        │18日    │          │名1 枚，指印2 枚│
└──┴────┴────┴─────┴────────┘
附表二
┌──────┬─────────────┬─────────────┬───────┬────┐
│相關變更條文│行為時法（下稱舊法）之內容│裁判時法（下稱新法）之內容│比  較  理  由│備    註│
├──────┼─────────────┼─────────────┼───────┼────┤
│刑法第33條第│罰金：（銀元）1 元以上。  │罰金：新臺幣1,000 元以上…│罰金刑之下限，│舊法有利│
│5 款：罰金刑│                          │。                        │由銀元10元（亦│        │
│下限變更    │                          │                          │經提高）即新臺│        │
│            │                          │                          │幣30元，提高為│        │
│            │                          │                          │新臺幣1,000元 │        │
├──────┼─────────────┼─────────────┼───────┼────┤
│ 【連續犯】 │第56條：連續數行為而犯同一│（刪除）                  │新法刪除連續犯│被告先後│
│            │之罪名者，以一罪論。但得加│                          │之規定。      │多次之犯│
│            │重其刑至2 分之1 。        │                          │              │行，依新│
│            │                          │                          │              │法須分論│
│            │                          │                          │              │併罰，依│
│            │                          │                          │              │舊法則僅│
│            │                          │                          │              │論一罪，│
├──────┼─────────────┼─────────────┼───────┼────┤
│ 【牽連犯】 │第55條後段：犯一罪而其方法│（刪除）                  │新法刪除牽連犯│依新法須│
│            │或結果之行為犯他罪名者，從│                          │之規定        │分論併罰│
│            │一重處斷。                │                          │              │，依舊法│
│            │                          │                          │              │則僅從一│
│            │                          │                          │              │重論處，│
│            │                          │                          │              │是舊法有│
│            │                          │                          │              │利。    │
├──────┼─────────────┴─────────────┴───────┴────┤
│整體比較結果│舊法罰金下限較低，易科罰金之金額較低，且舊法構成連續犯，又舊法有牽連犯論以一罪之│
│            │規定，舊法對被告較有利，應適用修正前之刑法                                      │
└──────┴────────────────────────────────────────┘
                                                     WF
